臺灣板橋地方法院刑事判決　　　　　　　　　　　　　九十一年度訴字第八三七號
　　公　訴　人　臺灣板橋地方法院檢察署檢察官
　　被　　　告　癸○○
　　　　　　　　丙○○
　　指定辯護人　乙○公設辯護人彭宏東
右列被告因搶奪案件，經檢察官提起公訴（九十一年度偵字第四七八一號、第四八二
五號），乙○判決如左：
    主      文
癸○○、丙○○共同以搶奪他人之動產為常業，癸○○處有期徒刑肆年，丙○○處有
期徒刑參年拾月。
    事      實
一、癸○○曾因公共危險案件，於民國八十九年間經乙○判處罰金三萬元確定，於八
    十九年十月四日易服勞役執行完畢，又甫因違反毒品危害防制條例案件，於九十
    年間經乙○判處有期徒刑四月確定（於九十一年四月二日入監執行，指揮書執畢
    日期為九十一年七月三十一日，其所犯以上各罪均不構成累犯），素行不良，猶
    不知悛悔，因失業無收入，竟為持續獲取生活之資，偕同有正當職業，惟其收入
    不敷使用之丙○○，基於意圖為自己不法所有之犯意聯絡，自九十一年一月十八
    日凌晨零時五分許起，於如附表所示時間、地點，以共乘車牌號碼ＷＪＳ－三四
    七號或其他車號不詳機車，趁丁○○、子○○、庚○○、壬○○、王文玲、辰○○、甲○○、卯○○、丑○○、巳○○、黃樁、己○○及戊○○等人不及防備
    之際，由坐在機車後座之癸○○或丙○○伸手公然攫取渠等隨身攜帶之皮包之方
    式，共同搶奪他人財物多次，得手後留下皮包內之現金及行動電話，其餘物品則
    丟棄在臺北縣浮州橋下或其他不詳之處所，並將搶奪而得之現金及變賣行動電話
    所得朋分（但留下ＮＯＫＩＡ八八五○型號行動電話一支交癸○○換插王世文、
    丙○○提供之ＳＩＭ卡使用），恃以為生而以共同搶奪為常業；嗣癸○○於九十
    一年二月二十八日下午四時三十分許，在臺北縣板橋市○○路○段一七四巷一五
    一弄二號二樓（起訴書誤載為臺北縣土城市○○路五二一巷六號三樓，應予更正
    ）為警查獲，並在上址後陽台起出搶奪自戊○○之手提式皮包一只（內有零錢皮
    包一只、印章一枚、筆記本一本，均已發還戊○○）後，循線於同日下午六時許
    ，在臺北縣土城市○○路三十三號查獲丙○○。
二、案經臺北縣政府警察局板橋分局報請臺灣板橋地方法院檢察署檢察官偵查起訴。
    理      由
一、右揭搶奪事實，迭據被告癸○○及丙○○於警訊、偵查及乙○審理時坦承不諱，
    互核相符，且與被害人丁○○、子○○、庚○○、壬○○、王文玲、辰○○、甲○○、卯○○、丑○○、巳○○、己○○、黃樁及戊○○等指訴之情節核無不
    合，並有被害人戊○○領回手提式皮包、零錢皮包各一只、印章一枚及筆記本一
    本所簽具之臺北縣警察局贓物認領保管單一紙等存卷可資佐證，俱徵被告癸○○
    及丙○○前開自白屬實。至被告二人於審理時雖供認搶奪寅○○財物，但爭執搶
    奪時間，應於九十一年二月十日上午某時，而非當日下午二時許云云；惟查渠二
    人於警訊及乙○另案訊問時均供明搶奪寅○○之時間係於九十一年二月十日下午
    二時許（見九十一年度偵字第四八二五號偵查卷第十二頁反面、第十七頁反面及
    審判卷內乙○九十一年六月五日訊問筆錄影本），與被害人寅○○於警訊及乙○
    另案訊問指認被告等時，皆陳明遭搶時間係於九十一年二月十日下午二時許（見
    前開偵查卷第二十八頁及該頁反面以及審判卷內乙○九十一年六月五日訊問筆錄
    影本）吻合，應可信實，是該次搶奪之發生時間應為九十一年二月十日下午二時
    許無疑。此外，被告癸○○坦言屢次實施搶奪，乃因失業無收入，復需撫養未婚
    妻及幼子，為維持生活而行搶，丙○○亦係為維持生活而行搶等情，與被告丙○○所供伊每月開銷需三萬元左右，所從事水果搬運工作月入僅壹萬餘元，所以不
    得已而行搶，癸○○沒有工作，缺錢維持生活，所以也去行搶等語要無不合（見
    乙○九十一年六月十日訊問筆錄），參合被告癸○○、丙○○二人自九十一年一
    月十八日起至九十一年二月二十五日短短一個月之時間，即共同連續實施十三件
    搶奪犯行，搶奪得手財物之利用，又以朋分所搶得之現金及變賣行動電話所得現
    金為主，足證被告二人內心均有倚恃搶奪犯罪以持續獲取生活之資之意思，客觀
    上亦見被告二人以反覆實施搶奪犯罪獲取持續一段期間內之生活費用之行為，顯
    賴搶奪為生而以之為常業；又常業犯之成立，不以行為人藉由犯罪活動所獲之生
    活費用屬唯一之收入為必要，僅需具有相當之持續性即足，故縱令被告丙○○兼
    有其他職業或收入來源，亦無礙於常業犯之成立。綜上，本案事證明確，被告二
    人之犯行均堪認定，應依法論科。
二、核被告癸○○、丙○○所為，均係犯刑法第三百二十七條之以搶奪為常業罪；被
    告癸○○、丙○○間就上開犯行，有犯意之聯絡及行為之分擔，皆為共同正犯。
    又刑法第三百二十七條之以搶奪為常業罪，要指行為人基於同一常業之犯意，反
    覆以搶奪行為牟利為營生，原具有連續之性質，為實質上一罪，不生連續犯之問
    題（最高法院二十七年上字第一九二五號、十九年非字第八十三號、十九年上字
    第八十三號判例宣示相同意旨，可資參照），本案公訴人於起訴書漏未揭載被告
    癸○○及丙○○二人共同搶奪黃樁部分犯行，容有未洽，惟此部分犯行與業經
    起訴之以搶奪為常業之犯行間，屬實質上之一罪關係，當然為起訴效力所及，乙○得併予審究。爰審酌被告癸○○、丙○○二人均年富力強，為維持生活，原應
    投身正當工作，自食其力，竟捨此不由，好逸惡勞，趁他人不及防備之際，強奪
    其財物，漠視他人權益，且對不特定大眾生命、身體、財產之安全構成威脅，足
    以擾動人心，危害社會秩序，應嚴予非難，又癸○○因公共危險案件，於八十九
    年間經乙○判處罰金三萬元確定，於八十九年十月四日易服勞役執行完畢，又因
    違反毒品危害防制條例案件，於九十年間經乙○判決有期徒刑四月確定（於九十
    一年四月二日入監執行，指揮書執畢日期為九十一年七月三十一日，有臺灣高等
    法院檢察署刑案紀錄簡覆表附卷可按，但不構成累犯），素行不良，更有可訾，
    兼衡渠等犯罪之動機、手段、犯罪造成之實害，及犯罪後供認無隱，非無悔意，
    態度尚稱良好之一切情狀，分別量處如主文所示之刑，資為懲儆。
三、公訴意旨另略以：被告癸○○、丙○○於九十一年一月八日凌晨五時二十分許，
    在板橋市○○路一四九巷三十七弄十三號前，共同搶奪辛○○所有之皮包（內有
    現金六千元及汽機車駕、行照）得手，認與已經起訴之犯罪事實間均係基於同一
    常業之犯意反覆實施，屬於常業搶奪犯行之一部而併予起訴云云。經查：被告癸○○、丙○○二人均於偵、審中均堅決否認有何共同搶奪辛○○所有之皮包之行
    為，又觀被害人辛○○於警訊時之陳述稱：「（問，警方查獲之犯嫌癸○○、丙○○二人經你指認，是否就是搶奪你皮包之人？）犯嫌癸○○背影很像，但不是
    很清楚長像。」云云（見九十一年度偵字第四八二五號偵查卷第三十頁反面），
    語意非無猶疑，而其於乙○訊問時，尚指陳被告等行搶時持刀相向（見審判卷內
    乙○九十一年六月五日訊問筆錄影本），尤與被告等歷次行搶，均徒手為之之行
    為模式不合，參以被告等就其他十餘次搶奪犯行均直承無諱，衡情就此單一犯行
    不致為無益之否認，以及迄無行搶所用兇刀或被害人辛○○遭搶財物被起出、尋
    獲而可資為不利於被告等認定之論據等，應難遽認被告二人確有搶奪辛○○所有
    皮包之行為無訛，此部分犯行核屬不能證明；茲以公訴人認此部分犯嫌與被告癸○○、丙○○上開經論罪科刑之共同常業搶奪罪間，係基於同一以搶奪為常業之
    犯意所為，有實質上一罪之關係，即不另為無罪之諭知，附此敘明。
據上論結，應依刑事訴訟法第二百九十九條第一項前段，刑法第二十八條、第三百二
十七條，判決如主文。
本案經檢察官張慶林到庭執行職務。
中      華      民      國    九十一    年      七      月     十五     日
                                      臺灣板橋地方法院刑事第六庭
                                          法  官  蔡  新  毅
右正本證明與原本無異。
如不服本判決，應於判決送達後十日內，向乙○提出上訴狀。
                                          書記官  謝  麗  秋
中      華      民      國    九十一    年      七      月   十五     日
※附錄本案論罪科刑主要法條全文※
中華民國刑法第三百二十七條：
以犯第三百二十五條第一項之罪為常業者，處三年以上十年以下有期徒刑。
※附表※
┌──┬───┬────┬───────┬───────┬────────
│    │被害人│犯罪時間│犯  罪  地  點│被  搶  財  物│備
│    │      │        │              │              │
├──┼───┼────┼───────┼───────┼────────
│一  │丁○○│九十一年│臺北縣板橋市四│皮包一只，內有│由癸○○騎乘機車
│    │      │一月十八│川路與忠孝路口│現金一萬一千元│丙○○下手搶奪呂
│    │      │日凌晨零│              │、金融卡、身分│蓉大腿上黑色皮包
│    │      │時五分許│              │證、汽機車駕照│
│    │      │    │              │、行照、易利信│
│    │      │        │              │行動電話一支。│
├──┼───┼────┼───────┼───────┼────────
│二  │子○○│九十一年│臺北縣板橋市篤│皮包一只，內有│由癸○○騎乘機車
│    │      │一月二十│行路三段玉平巷│現金五千元、信│丙○○下手搶奪陳
│    │      │九日上午│七十六弄十一號│用卡、身分證、│珍背於肩膀之咖啡
│    │      │六時許  │前            │ＭＯＴＯＲＯＬ│皮包。
│    │      │        │              │Ａ、ＰＨＳ、Ｇ│
│    │      │        │              │ＩＶ廠牌行動電│
│    │      │        │              │話三支。      │
├──┼───┼────┼───────┼───────┼────────
│三  │庚○○│九十一年│臺北縣板橋市國│皮包一只，內有│由丙○○騎乘機車
│    │      │二月一日│慶路四十七號  │現金六百五十元│癸○○下手搶奪林
│    │      │七月三十│              │    （九十一年│秋背於右側之暗紅
│    │      │日      │              │度偵字第四八二│皮包。
│    │      │        │              │五號偵查卷第十│
│    │      │        │              │一頁反面誤載為│
│    │      │        │              │五十元，應予變│
│    │      │        │              │正）、身分證、│
│    │      │        │              │提款卡四張、印│
│    │      │        │              │章二枚、ＮＯＫ│
│    │      │        │              │ＩＡ 八二五０ │
│    │      │        │              │行動電話一支。│
│    │      │        │              │              │
├──┼───┼────┼───────┼───────┼────────
│四  │壬○○│九十一年│臺北縣板橋市大│皮包一只，內有│由癸○○、丙○○
│    │      │二月二日│觀路二段十九巷│現金五百元、  │人中一人騎乘機車
│    │      │上午九時│六十八號前    │提款卡、身分證│另一人下手搶奪施
│    │      │二十三許│              │、健保卡、員工│足背在身上之透明
│    │      │        │              │證、易利信八六│包。
│    │      │        │              │八行動電話一支│
│    │      │        │              │（上述三項為起│
│    │      │        │              │訴書漏載，應予│
│    │      │        │              │更正）。      │
├──┼───┼────┼───────┼───────┼────────
│五  │王文玲│九十一年│臺北縣板橋市滿│皮包一只，內有│由丙○○騎乘機車
│    │      │二月四日│平街八十四巷一│現金三千元、信│癸○○下手搶奪王
│    │      │上午七時│００弄口      │用卡一張、提款│玲手上之銀灰色背
│    │      │許      │              │卡二張（起訴書│。
│    │      │        │              │漏載，應予變正│
│    │      │        │              │）、身分證、汽│
│    │      │        │              │車駕照、ＮＯＫ│
│    │      │        │              │ＩＡ 八二五０ │
│    │      │        │              │行動電話一支。│
├──┼───┼────┼───────┼───────┼────────
│六  │辰○○│九十一年│臺北縣土城市中│皮包一只，內有│由丙○○騎乘機車
│    │      │二月四日│央路一段四十五│現金五千餘元、│癸○○下手搶奪盧
│    │      │上午七時│巷十五號前    │信用卡三張、提│貞背上之大皮包。
│    │      │三十分許│              │款卡三張、健保│
│    │      │        │              │卡、ＭＯＴＯＲ│
│    │      │        │              │ＯＬＡＶ 八０ │
│    │      │        │              │八八行動電話一│
│    │      │        │              │支（起訴書漏未│
│    │      │        │              │記載，應予更正│
│    │  │        │              │。）          │
├──┼───┼────┼───────┼───────┼────────
│七  │甲○○│九十一年│臺北縣板橋市重│皮包一只，內有│由丙○○騎乘機車
│    │      │二月四日│慶路二九０巷十│現金一萬餘元、│癸○○下手自王怡
│    │      │上午八時│六號對面重慶國│信用卡、提款卡│之左後方搶走伊抱
│    │      │二十分許│中圍牆旁      │、印章二枚、計│腰際之皮包。
│    │      │        │              │算機、ＮＯＫＩ│
│    │      │        │              │Ａ 八八五０行 │
│    │      │        │              │動電話一支、身│
│    │      │        │              │分證、存褶、鑰│
│    │      │        │              │匙一串、支票二│
│    │      │        │              │張（前四項起訴│
│    │      │        │              │書漏未記載，應│
│    │      │        │              │予更正）。    │
├──┼───┼────┼───────┼───────┼────────
│八  │卯○○│九十一年│臺北縣板橋市滿│皮包一只，內有│由癸○○騎乘機車
│    │      │二月六日│平街九十一號前│現金一千六百餘│丙○○下手搶奪楊
│    │      │上午六時│              │元、機車行照、│嬋手上之黑色背包
│    │      │二十五分│              │駕照、保險卡、│
│    │      │許      │              │西門子行動電話│
│    │      │        │              │一支、手提包、│
│    │      │        │              │陽傘、鑰匙一串│
│    │      │        │              │、服務證（上述│
│    │      │        │              │四項為起訴書漏│
│    │      │        │              │載，應予更正）│
├──┼───┼────┼───────┼───────┼────────
│九  │丑○○│九十一年│臺北縣鶯歌鎮仁│皮包一只，內有│由丙○○騎乘機車
│    │      │二月六日│愛街六十八號前│現金二千元、身│癸○○下手搶奪陳
│    │      │上午六時│              │分證、信用卡、│珍背於肩膀上之淺
│    │      │五十分許│              │提款卡、ＮＯＫ│色皮包。
│    │      │        │              │ＩＡ廠牌行動電│
│    │      │        │              │話一支、汽車駕│
│    │      │        │              │照（起訴書漏載│
│    │      │        │              │，應予更正）。│
├──┼───┼────┼───────┼───────┼────────
│十  │巳○○│九十一年│臺北縣土城市廣│皮包一只，內有│由丙○○騎乘機車
│    │      │二月八日│明街六十號前  │現金三千元、信│癸○○下手搶奪謝
│    │      │上午七時│              │用卡、ＭＯＴＯ│茹背於左肩膀上之
│    │      │三十分許│              │ＲＯＬＡ 二九 │色皮包。
│    │      │        │              │八八行動電話。│
├──┼───┼────┼───────┼───────┼────────
│十一│黃樁瑛│九十一年│臺北縣板橋市大│皮包一只，內有│由丙○○騎乘機車
│    │      │二月十日│觀路一段五十九│現金六千元、信│癸○○下手搶奪黃
│    │      │下午二時│號前          │用卡、機車駕照│瑛背於左肩膀上之
│    │      │許      │              │、行照、提款卡│色花紋皮包。
│    │      │        │              │。            │
├──┼───┼────┼───────┼───────┼────────
│十二│己○○│九十一年│臺北縣板橋市四│皮包一只，內有│由丙○○騎乘機車
│    │      │二月二十│川路二十號前段│現金二千餘元、│癸○○實施搶奪行
│    │      │五日上午│四十七巷三弄十│信用卡、提款卡│，搶得己○○手上
│    │      │六時十分│號前          │、印章二枚、身│茉綠色背包。
│    │      │許      │              │分證。        │
│    │      │        │              │              │
├──┼───┼────┼───────┼───────┼────────
│十三│戊○○│九十一年│臺北縣土城市仁│皮包一只，內有│由丙○○騎乘機車
│    │      │二月二十│愛路十六巷十八│現金二萬五千餘│癸○○下手搶奪林
│    │      │五日上午│號前          │元、印章、筆記│圓手上之花色手提
│    │      │九時四十│              │本、零錢皮包。│。
└──┴───┴────┴───────┴───────┴────────
